【裁判字號】    98,審訴,1640
【裁判日期】    981221
【裁判案由】    確認債權不存在
【裁判全文】
臺灣臺北地方法院民事判決            98年度審訴字第1640號
    原      告  丁○○
    被      告  永豐商業銀行股份有限公司
    法定代理人  蔡友才
    訴訟代理人  乙○○
                甲○○
上列當事人間確認債權不存在事件，經本院於中華民國98年12月
14日言詞辯論終結，判決如下：
    主  文
確認被告對原告之新台幣伍萬肆仟捌佰伍拾貳元，及其中新台幣
肆萬玖仟玖佰壹拾元部分，自民國九十二年十二月二十五日起至
清償日止，按年息百分之十五計算之利息，暨自民國九十三年一
月二十六日起至清償日止，逾期在六個月內，按上開利率百分之
十，逾期超過六個月者，按上開利率百分之二十計付違約金之現
金卡債權不存在。
被告應更正財團法人金融聯合徵信中心關於原告呆帳紀錄及偽冒
通報資料。
訴訟費用新台幣肆仟元由被告負擔。
    事實及理由
一、原告起訴主張：伊於民國92年10月至12月間遭不詳之人冒用
    名義分別向被告申辦gaga現金卡（下稱系爭現金卡），向訴
    外人富邦商業銀行股份有限公司（下稱富邦銀行）申辦貸款
    及向慶豐銀行股份有限公司（下稱慶豐銀行）申辦信用卡。
    經伊發現上情後，除向各家銀行反應，並向台北市警察局中
    正第一分局報案，而富邦銀行及慶豐銀行對伊所提清償債務
    訴訟，業經法院認定遭偽造事實而判決駁回在案，惟被告遲
    未處理，致伊權益受損，爰訴請確認被告主張伊積欠現金卡
    債務不存在，卻應向財團法人金融聯合徵信中心更正關於現
    金卡呆帳及通報案件等情。並聲明：如主文所示。
二、被告則以：原告當時申辦現金卡曾出示聯邦銀行信用卡及身
    分證供承辦人核對屬實，且原告並無補換身分證或遺失聯邦
    銀行信用卡之情，故原告主張遭人冒名申辦現金卡，為無理
    由。而原告目前積欠新台幣（下同）54,852元，及其中49,9
    10元部分，自92 年12月25日起至清償日止，按年息15%計算
    之利息，暨自93年1月26日起至清償日止，逾期在6個月內，
    按上開利率10%，逾期超過6 個月者，按上開利率20%計付違
    約金等語，資為抗辯。並聲明：原告之訴駁回。
三、查原告主張遭人冒名向被告申辦現金卡，為被告所否認，並
    以上開情詞置辯，則本件兩造爭點厥為：(一)原告提起本件訴
    訟有無確認利益？(二)原告有向被告申辦系爭現金卡？茲分項
    析述如后：
(一)、按確認法律關係之訴，非原告有即受確認判決之法律上利益
    者，不得提起之，民事訴訟法第247條第1項前段定有明文，
    亦即原告提起確認之訴，須其主張之法律關係存否在當事人
    間不明確，致其之權利或其他法律上之地位有不安之危險，
    能以確認判決予以除去之必要，其在法律上始有受判決之利
    益（最高法院86年台上字第3050號判例意旨參照）。查本件
    原告起訴主張被告對其現金卡債權不存在等情，為被告所否
    認，是原告法律上之地位即處於不安狀態，而該不安之狀態
    非經判決確認，無以除去。是原告提起本件確認之訴，依上
    開規定，自有確認利益。
(二)、又按當事人主張有利於己之事實者，就其事實有舉證之責任
    ，民事訴訟法第277條第1項前段定有明文，主張法律關係存
    在之當事人，應就該法律關係發生所須具備之特別要件，負
    舉證之責任，至於他造主張有利於己之事實（變更或消滅之
    特別要件），則應由他造舉證證明，最高法院48年台上字第
    887 號著有判例可參。查被告雖提出原告申辦系爭現金卡申
    請書為證（見本院卷第52頁），惟為原告所否認，則被告自
    應就系爭現金卡申請書簽名之真正負舉證責任，惟經本院調
    取原告向渣打銀行、聯邦銀行及萬泰銀行之信用卡申請書，
    台灣大哥大公司行動電話申請書及中華電信公司ADSL申請書
    ，與系爭現金卡申請書等正本，併送法務部調查局鑑定筆跡
    真偽，經法務部調查局以送鑑資料不足退件，此有該局98年
    9 月4日調科貳字第09800466610號函在卷可參（見本院卷第
    76頁），但經本院依肉眼比對，系爭現金卡申請書之簽名，
    與上開原告親筆簽名之文件，無論在運筆、筆順及字型皆不
    同，尚難認系爭現金卡申請書係原告所為簽名。雖證人即被
    告之承辦人員丙○○於本院審理時證陳：伊目前無法確認當
    時辦卡之人是否為原告，但伊當時係核對申請人之身分證及
    聯邦信用卡正本，確認係原告之個人資料並影印存證等語（
    見本院卷第108頁反面、第109頁），原告固不否認被告提出
    影印留存之身分證及聯邦銀行信用卡之真正，但主張系爭信
    用卡申請書所載上班地點及電話有誤，且與聯邦銀行申請書
    不同等情，是被告既無法舉證證明原告確係申辦系爭現金卡
    之人，而被告所辯上開辦卡過程，尚無法排除第三人擅取原
    告身分證及聯邦信用卡所為之偽冒情節，復無其他積極證據
    證明原告申辦系爭現金卡，則本件依舉證責任分配之原則，
    自應以原告否認申辦系爭現金卡之主張為可採。
(三)、末按不法侵害他人之名譽者，被害人雖非財產上之損害，亦
    得請求賠償相當之金額，並得請求為回復名譽之適當處分，
    民法第195條第1項定有明文。而「名譽」為個人在社會上享
    有一般人對其品德、聲望或信譽等所加之評價，屬於個人在
    社會上所受之價值判斷。查原告主張其並未申辦系爭現金卡
    ，則被告以其積欠現金卡債務為由，向財團法人金融聯合徵
    信中心將其列為呆帳及偽冒通報，損及個人信用，依民法第
    195條第1項規定請求被告向財團法人金融聯合徵信中心更正
    上開資訊，自屬回復名譽之適當方法，應予准許。
四、綜上所述，原告主張確認被告對其54,852元，及其中49,910
    元部分，自92 年12月25日起至清償日止，按年息15%計算之
    利息，暨自93年1月26日起至清償日止，逾期在6個月內，按
    上開利率10%，逾期超過6個月者，按上開利率20 %計付違約
    金之現金卡債權不存在，並依民法第195條第1項規定請求被
    告更正財團法人金融聯合徵信中心關於其呆帳紀錄及偽冒通
    報資料，為有理由，應予准許。
五、本件事證已臻明確，兩造其餘主張陳述及所提之證據，經本
    院斟酌後，認均不足以影響本判決之結果，自無逐一詳予論
    駁之必要，併此敘明。
六、本件訴訟費用額確定為4,000元。
七、訴訟費用負擔之依據：民事訴訟法第78條。
中    華    民    國    98    年    12    月    21    日
                        民事第六庭法官  傅中樂
以上正本係照原本作成。
如對本判決上訴，須於判決送達後20日內向本院提出上訴狀。
中    華    民    國    98    年    12    月    21    日
                                書記官  王文心

司法院資訊處製作；財團法人民間司法改革基金會備份。
